臺灣高雄地方法院民事判決
110年度訴字第890號
原      告  陸發雄獅NO.2管理委員會

法定代理人  杜鈴芳  
訴訟代理人  孫嘉男律師
被      告  張嘉航  
訴訟代理人  張育誠  
            黃莉茵  
上列當事人間請求排除侵害事件，本院於民國111年3月24日言詞
辯論終結，判決如下：
    主  文
原告之訴駁回。
訴訟費用由原告負擔。
    事實及理由
壹、程序事項：
一、按管理委員會有當事人能力。公寓大廈管理條例第38條第1
    項規定定有明文。查原告為址設高雄市○○區○○路○段000 號
    陸發雄獅NO .2 大樓（下稱系爭大樓）之管理委員會，其法
    定代理人原為吳新民，嗣變更為杜鈴芳，此有高雄市鳳山區
    公所民國110年3月25日高市○區○○○00000000000號函在卷可
    佐（參見本院110年度審訴字第449號卷〈下稱本院審訴字卷〉
    第133頁），茲據其具狀聲明承受訴訟（見本院審訴卷第135
    頁，委任狀見同卷第137頁），經核尚無不合，自可准許。
二、至被告雖爭執杜鈴芳不具區分所有權人的身分，擔任主任委
    員並不合法等語（參見本院110年度訴字第890號卷〈下稱本
    院訴字卷〉第23頁）。惟按公寓大廈之住戶非該專有部分之
    區分所有權人者，除區分所有權人會議之決議或規約另有規
    定外，得被選任、推選為管理委員、主任委員或管理負責人
    。公寓大廈管理條例第29條第5項規定亦有明文。觀諸系爭
    大樓之110年1月23日住戶管理規約（下稱系爭規約）第3章
    條第7條第4項規定，委員會之成員依照公寓大廈管理條例第
    29條規定，凡住於本大廈之住戶即可擔任之（但書：承租戶
    除外），而杜鈴芳為系爭大樓之住戶，以上有系爭大樓之系
    爭規約、申請報備檢查表1份在卷可稽（參見本院審訴字卷
    第34頁；本院訴字卷第62頁），其已符合系爭大樓之上開規
    約約定而具有法定代理權。又被告爭執原告之法定代理權欠
    缺等節並未再提出其他舉證，因此，被告此部分答辯並無理
    由。
貳、實體事項：
一、原告主張：被告係系爭大樓之區分有權人，其於106 年向前
    手即訴外人盧彩五買受位於系爭大樓內之門牌號碼高雄市○○
    區○○段○○路0段000號13樓之建物時（下稱系爭建物）時，併
    同買受地下二層劃設之編號53車位格（下稱系爭車位），就
    位於共用部分之系爭車位格範圍有約定專用權，得供專用於
    停放其車輛。系爭大樓之系爭規約第3 條第8 款、第32款載
    明「不得以任何方式佔用公共區域或設施，以維公眾權益」
    、「汽車不得任意停放非所有車位」等語，是被告及其同居
    家屬應依約定專用範圍之車位格線內停放車輛，避免妨礙其
    他區分所有權人行進或機車通行。而鄰近系爭車位之共用部
    分空間業經區分所有權人會議決議設有編號73、74機車格（
    下稱系爭機車停車位），開放系爭大樓全體住戶自由停放機
    車（如附圖二所示），然被告卻長期將汽車超出系爭車位格
    線停放，逾越其約定專用之範圍（如附圖一即原證4所示）
    ，妨礙其他區分所有權人使用系爭機車停車位停放機車及進
    出，致侵害其他區分所有權人之通行權利，並妨害原告對於
    共用部分之管理、維護。嗣經原告屢次函請被告改正其妨礙
    行為，被告猶仍置之不理，更反指原告變動竄改系爭車位格
    線至鄰近2 座變電箱云云。惟原告並無未經區分所有權人會
    議決議而變動劃設系爭車位之情，且系爭車位旁並非變電箱
    。被告逾越系爭車位之格線停放汽車，不符共用部分約定使
    用方法之行為，已違反系爭規約及公寓大廈管理條例第15條
    第1 項、第16條第2 項規定，則原告本於公寓大廈管理條例
    第9 條規定之權限，自得訴請制止被告所為。為此，爰依民
    法第767 條第1 項後段規定提起本件訴訟，並聲明：被告不
    得在系爭大樓地下室二層如起訴狀附圖（見本院審訴字卷第
    15頁）所示系爭車位格範圍外停車。
二、被告則以：被告向前手盧彩五買受系爭建物時併同買受系爭
    車位，且於106 年9 月12日完成所有權移轉登記。查系爭車
    位旁設置二座變電箱，惟地下一樓相同位置之停車位旁並無
    變電箱之設置，又被告查證後，發現系爭車位之格線曾遭篡
    改，已與原平面圖不符，且已妨礙系爭車位旁所設置之變電
    箱維修人員出入。倘依原告聲明，如遇緊急事故，停放系爭
    車位之車輛將嚴重阻礙變電箱之開啟，而無法搶修，影響住
    戶公共安全甚鉅，是原告之主張顯然違法且罔顧公共安全，
    亦違反系爭規約第2 章第3 條第9 項約定。而被告汽車停放
    位置是與被告向盧彩五買受之系爭車位相符等語置辯。
三、經查：
　㈠原告主張盧彩五於84年間向系爭大樓起造人陸發開發建設股
    份有限公司購買系爭建物，以及系爭車位約定專用權，而為
    系爭建物原所有權人及系爭車位原約定專用權人等節（參見
    本院審訴字卷第441至442頁），經核與證人盧彩五於本院審
    理中證述相符（參見本院訴字卷第109頁），並有系爭車位
    證明書（保固書）各1份附卷可參（參見本院審訴字卷第167
    至170頁），堪信為真實。嗣盧彩五於106 年間轉售系爭建
    物所有權及系爭車位約定專用權予被告，並於106 年9 月12
    日辦理所有權移轉登記完畢，被告現為原告之區分有權人等
    節，為兩造所不爭執（參見本院審訴字卷第441至442、143
    頁），並有高雄市政府地政局鳳山地政事務所110年11月26
    日高市地鳳登字第11071100000號函暨所附之系爭建物及坐
    落土地之登記謄本各1份附卷可參（參見本院訴字卷第199至
    207頁），亦堪信屬實。
　㈡原告主張被告取得系爭車位約定專用權後，長期將其自小客
    車以如附圖一所示超出系爭車位格線外之停放方式停放（參
    見本院審訴字第39至43頁原證4所示現場照片），為被告所
    自認（參見本院審訴字卷第145、295至299、251、253、255
    、273頁），堪認原告主張被告有未依系爭車位停車格線停
    放車輛之行為，應屬可信。
　㈢按所有人對於無權占有或侵奪其所有物者，得請求返還之。
    對於妨害其所有權者，得請求除去之。有妨害其所有權之虞
    者，得請求防止之，民法第767條第1項定有明文。次按公寓
    大廈之買賣，建商與各承購戶分別約定，該公寓大廈之共有
    部分或其基地之空地由特定共有人使用者，除別有規定外，
    應認共有人間已合意成立分管契約。倘共有人已按分管契約
    占有共有物之特定部分，他共有人嗣後將其應有部分讓與第
    三人，除有特別情事外，其受讓人對於分管契約之存在，通
    常即有可得而知之情形，而應受分管契約之拘束（參見 96 
    年度台上字第 2025 、1152號、 91 年度台上字第 2477 號
    判決意旨）。再按各區分所有權人按其共有之應有部分比例
    ，對建築物之共用部分及其基地有使用收益之權。但另有約
    定者從其約定。住戶對共用部分之使用應依其設置目的及通
    常使用方法為之。但另有約定者從其約定。前二項但書所約
    定事項，不得違反本條例、區域計畫法、都市計畫法及建築
    法令之規定。住戶違反第二項規定，管理負責人或管理委員
    會應予制止，並得按其性質請求各該主管機關或訴請法院為
    必要之處置。如有損害並得請求損害賠償。住戶應依使用執
    照所載用途及規約使用專有部分、約定專用部分，不得擅自
    變更。公寓大廈管理條例第9條、第15條第1項規定分別定有
    明文。另系爭大樓住戶管理規約第3條亦有約定：不得以任
    何方式占用公共區域或設施，以維護公眾權益。查被告為系
    爭大樓之區分所有權人，並自前手盧彩五受讓系爭車位之約
    定專用權，且取得系爭車位之證明書暨所附之系爭大樓地下
    B1、B2平面圖示停車位使用位置，則其於受讓系爭車位時，
    主觀上自已知悉其僅有系爭車位之約定專用權，其餘系爭大
    樓地下B1、B2停車場空間應屬共用部分，則被告所為逾越停
    車格線停放自小客車之行為，確已違反前揭公寓大廈管理條
    例第9條、第15條第1項規定及系爭大樓住戶管理規約第3條
    約定。且被告此部分行為已妨礙其他區分權人使用系爭機車
    停車位停放機車或停放機車後將無法移出車輛（如附圖二所
    示），此為兩造所不爭執（參見本院訴字卷第352至353頁；
    本院審訴字卷第37頁），堪信為真。再參以原告自陳系爭機
    車停車位是開放給住戶自由停放，並無約定專用權等語（參
    見本院訴字卷第252至353頁），而被告亦未舉證系爭機車停
    車位之約定專用權人為何人，則依目前事證，堪信系爭機車
    停車位係系爭大樓全體住戶本於所有權得共有使用之範圍。
    是被告本件逾越系爭車位格線停放自小客車之行為，已
　　侵害系爭大樓基於所有權人身分對系爭機車停車位之共同使
    用及通行權。
　㈣按權利之行使，不得違反公共利益，或以損害他人為主要目
    的。民法第148條第1項規定定有明文。本院依據下列各事證
    交互參照，認原告本件主張有違民法第148條第1項規定而無
    理由，說明如下：
　⒈經本院前往系爭停車格勘驗之結果，如附圖一所示，面對系
    爭車位之左側旁有一標示「發電機緊急電源自動切控開關A.
    T.S.」等文字之箱體設備，有本院111年2月18日勘驗筆錄暨
    現場拍攝照片各1份附卷可參（參見本院訴字卷第281、295
    至296頁）。又查，該箱體設備係公共用電綜合總盤電器設
    備（下稱系爭電盤箱），內有系爭大樓之消防、給水系統等
    所有公共用電系統開關，如：消防機組（即消防栓供應用水
    ）。倘若系爭大樓有消防系統故障，或電梯跳電、汙水跳電
    等緊急事故，即須打開系爭電盤箱門扇以操作內部設備。系
    爭電盤箱平常並無上鎖，以免遇突發狀況時無法尋得鑰匙以
    排除危害。而系爭車位內停放之車輛或沿著車位格線停放，
    確實會影響系爭電盤箱門扇的開啟等節，業經證人即金成鴻
    消防公司工務經理陳世鴻於本院審理中證述明確（參見本院
    訴字卷第114至118頁）。參以陳世鴻係系爭大樓消防、水電
    設備之維修廠商金成鴻消防公司所屬專責維修人員，領有高
    雄市政府核發之甲種電匠合格證照，有原告之民事陳報證人
    狀暨所附之陳世鴻相關證書可證（參見本院訴字卷第70至71
    頁），並專門負責處理系爭大樓之特殊情況之工程維修業務
    長達10幾年，亦據陳世鴻證述在卷（參見本院訴字卷第114
    頁），堪認其係依自身之專業知識及多年來經手系爭大樓上
    開業務之經驗而為上開證述；且其又係原告聲請傳喚之證人
    ，可察原告亦信任其之專業及公正立場，就其所為之證述應
    屬客觀中立之證述，自屬可信。則依陳世鴻此部分證述，被
    告答辯其若將自小客車停放在系爭車位格線內或沿著停車位
    格線停放，確實會影響系爭電盤箱門扇的開啟等節，自屬有
    據。
　⒉另本院前往系爭停車位勘驗之結果，經本院命被告確實將自
    小客車完全停在停車格內，再命陳世鴻當場測試於此種具體
    環境下，是否仍可開啟系爭電盤箱門扇後為維修行為。測試
    之結果，陳世鴻當場開啟該等門扇檢視後，雖證述以目前開
    啟的程度，其仍可操作全部的機器等語，惟其亦證述：倘於
    緊急狀況下，有些特殊情況需攜帶大型機具，如：系爭電盤
    箱裡面的設備需更新時，或裡面開關有故障損壞需更換之情
    形，於此情下，以被告將車輛停放在格線內所能開啟的系爭
    電盤門扇寬度，並無法使用操作大型機具維修之，但目前尚
    未碰到過等語，有本院111年2月18日勘驗筆錄1份暨現場拍
    攝照片等件在卷可稽（參見本院訴字卷第281至283、312至3
    14頁）。審酌系爭電盤箱為各類緊急電源之開關，維護該設
    備之正常運作乃涉及系爭大樓所有住戶之公共安全，則原告
    基於所有權人之身分，主張被告應依系爭車位之格線設置停
    放自小客車，而不得將車體超出格線外之行為，是否有危害
    公共安全之虞，自應以較為嚴格之標準審核。而於被告將自
    小客車停放在系爭車位車格線內之具體環境下，經陳世鴻前
    往現場實地操作系爭電盤箱之結果，亦認定於此種情形下，
    倘若有突發緊急狀態，需攜大型機具操作維修系爭電盤箱時
    ，即無從為之。本院再審酌被告陳述系爭電盤箱右側門寬92
    公分，左側門寬100公分等節（參見本院訴字卷第329頁），
    為原告所不否認；且經本院前往現場勘驗之結果，系爭電盤
    箱之最左側及正中側距系爭車位之隔線僅9公分、20公分（
    含格線），並佐以陳世鴻於被告將自小客車停放在系爭車位
    格線內之情形下，可開啟系爭電盤箱左側門扇之角度不多，
    客觀上確存有無足夠之空間操作維修系爭電盤箱之虞，足徵
    陳世鴻此部分證述應屬可信。因此，原告主張被告應將自小
    客車停放在系爭車位之格線內，確實存有危害公共安全之風
    險。以此權衡原告主張被告應將其自小客車停放在系爭車位
    內之利益，即全體住戶可自由使用系爭機車停車位之利益，
    原告所欲維護之利益甚小，此與其本件主張可能造成之公共
    危安風險明顯並不相當，自難認為原告主張之利益應優先維
    護。因此，本院依上開各事證交互參照，認原告基於所有權
    主張得自由使用系爭機車停車位及通行之權益，已違反全體
    住戶之居住安全之公共利益，且原告主張之權益亦與上開公
    共利益顯不相當，已違反民法第148條第1項規定，是原告主
    張並無理由。
　㈤本院依據上開事由，認定原告之主張並無理由，則被告其餘
    答辯，則不再予逐一審酌認定，併予敘明。
四、綜上所述，原告依民法第767條第1項後段規定，請求判命被
    告不得在系爭車位格線範圍外停車，為無理由，應予駁回。
五、本件判決基礎已臻明確，兩造其餘提出之攻防方法、陳述及
    訴訟資料，經本院斟酌後，核與判決結果不生影響，爰不逐
    一論列，附此敘明。
六、訴訟費用之負擔依據：民事訴訟法第78條規定。　　
中　　華　　民　　國　　111 　年　　4 　　月　　18　　日
                  民事第三庭法　官　黃姿育
以上正本係照原本作成。
如對本判決上訴，須於判決送達後20日內向本院提出上訴狀。如
委任律師提起上訴者，應一併繳納上訴審裁判費。
中　　華　　民　　國　　111 　年　　4 　　月　　19　　日
                            書記官  陳亭妤